【裁判字號】    89,上訴,261
【裁判日期】    890322
【裁判案由】    懲治盜匪條例
【裁判全文】
臺灣高等法院臺南分院刑事判決          八十九年度上訴字第二六一號   Ｃ
      上  訴  人  臺灣雲林地方法院檢察署檢察官
      被      告  乙  ○  ○
      選任辯護人  葉  榮  棠
右上訴人因被告違反懲治盜匪條例案件，不服臺灣雲林地方法院八十八年度重訴字第
一號中華民國八十八年十二月二十三日第一審判決（起訴案號：臺灣雲林地方法院檢
察署八十七年度偵字第六○八○號），提起上訴，本院判決如左：
      主      文
上訴駁回。
      理      由
一、公訴意旨略以：被告乙○○因其妻己○○曾於民國（下同）八十二年間與庚○○
    交往，八十七年間知悉庚○○新近與女友詹女交往，出手闊綽，竟意圖勒贖，於
    八十七年十一月二十四日上午八時四十分許，在雲林縣古坑鄉圓環邊，趁庚○○
    甫用畢早餐、正坐上其所有之Ｎ五─六八八八號自用小客車駕駛座之際，立即夥
    同不詳姓名男子，共同分持不明手槍抵住庚○○之頭、胸部，令庚○○勿呼救，
    並脅迫庚○○須依其等意思行動，否則即開槍等語，再令庚○○移至後座，由乙○○駕車，另一男子則在後座以膠帶綑綁庚○○雙眼及雙手，一同往麥寮鄉等處
    行駛，途中乙○○等表示：我們在跑路，需要錢，給我們新台幣（下同）五百萬
    元就沒事等語，要求庚○○以自己之行動電話籌付贖款，庚○○遂聯絡友人丁○○、吳志郎，佯稱因購屋急需用款，乃借得三百萬元，並依乙○○等之指示，要
    求丁○○將贖款匯入庚○○友人辛○○之帳戶，再由辛○○領出現金，於當日下
    午三時許，約至同縣土庫鎮永美加油站等候交付，乙○○等先將庚○○眼部、手
    部膠帶取下，惟仍將庚○○之右手固定於右後座車門扶手上，再令庚○○向辛○○取款，待取得三百萬元現金，又迅速駕車駛至東勢鄉新坤村附近堤防，對庚○○表示：你要疏遠女友詹女，否則你虧損不只三百萬元，家中太太才是真正的太
    太等語後，將庚○○棄置該處，而取走庚○○之小客車、皮包、行動電話、手錶
    等物。庚○○輾轉搭車至斗六市住處時，已近當日下午五時許，事後報警循線查
    獲，因而認被告乙○○涉係犯懲治盜匪條例第二條第一項第九款之意圖勒贖而擄
    人罪嫌云云。
二、公訴人認被告乙○○涉犯上開罪嫌，無非以被告所辯不一及被害人庚○○、證人
    辛○○之指認為其論據。訊據被告乙○○矢口否認有前揭犯行，辯稱：伊不認識
    被害人庚○○，伊於八十七年十一月二十一日凌晨在雲林縣古坑鄉高野園藝中心
    被人毆打成傷，當日赴省立雲林醫院診斷及驗傷，於十一月二十二日由戊○○載
    往嘉義縣溪口鄉潭肚寮竹圍子四之四號萬丹國術館找丙○○治療，經丙○○告知
    內傷嚴重，建議等二日後才能服食傷藥，否則會嘔吐難止，被告始於十一月二十
    四日上午八時多由戊○○載往丙○○處服藥於同日上午十時多返回，約十一時多
    回到古坑工寮休息一小時後，戊○○又載被告到嘉義縣梅山鄉龍眼村金鳳寮十八
    號李源貴開設之茶園試茶，至下午四時始轉往華山徐山發家，並曾在徐家打出四
    通電話予戊○○、李源貴、新營羅正裕，足見被告並無擄人勒贖犯行等語。
三、按犯罪事實應依證據認定之，無證據不得推斷其犯罪事實，刑事訴訟法第一百五
    十四條著有明文。犯罪事實依法應依證據認定之，不得僅以被告之反證不成立，
    持為認定犯罪之論據；又事實之認定應憑證據，如未能發現相當證據，或證據不
    足以證明，自不能以推測或擬制之方法，以為裁判基礎，最高法院二十一年上字
    第四七四號及四十年台上字第八十六號判例可供參酌。
四、經查，被害人庚○○及證人辛○○雖於警訊及八十七年十二月十七日偵訊時指認
    被告乙○○為綁架歹徒之一。然被害人庚○○於原審審理中則陳稱：押伊之二個
    歹徒，並不像被告乙○○，（原審問為何於警訊及偵訊指認被告？）刑事組叫伊
    去指認，伊進入分局刑事組時，組長就告訴伊說，伊的朋友辛○○已指認是這一
    位沒有錯，叫伊不要再怕而不承認是被告，伊看被告正面不像，側面有一點像，
    但那個歹徒比較槐梧不像被告，且歹徒聲音丹田比較大，聲音比較粗與被告聲音
    不同，警方是用錄音播放給伊聽，而於偵訊中係因警訊中警察交代說伊朋友說是
    ，不要再說不是等語；嗣於本院調查時陳稱：伊不認識被告乙○○，當初誤認為
    是他，後來發現體格、聲音均不像歹徒等語。證人辛○○於原審審理中則證稱：
    當天被害人庚○○於下午一點多再打電話來說伊已將錢入，請伊將錢拿到雲林
    縣虎尾鎮往土庫鎮之永美加油站，到了二點多庚○○的車子來了，庚○○坐於車
    後座右邊，有看到駕駛座是一位長頭髮的男子，因該車頭及駕駛座超過伊站的位
    置，所以伊沒有看清楚是誰駕車，駕車者與被告乙○○不像，（原審問為何於警
    訊及偵訊中指認被告？）是警方提供被告口卡讓伊指認，該口卡之被告係長頭髮
    ，也許因而被誤導，警方並向伊等解釋說，如果伊等說是的話，警方就可以扣押
    被告再搜證，伊等才說是等語。然於本院調查時結證稱：不是被告，歹徒較瘦、
    較矮，沒有被告高大云云。是被害人庚○○及證人辛○○二人之陳證，已前後不
    一，不相符合。況被害人庚○○於雲林縣古坑鄉圓環被二名持槍歹徒控制行動押
    入車內時，即被歹徒以膠帶矇住眼睛，其係利用膠帶之空隙餘光注意到開車之歹
    徒手指細長與被告相似，據以指認被告，業據被害人庚○○陳明在卷，其指認之
    真實性自堪存疑；又證人辛○○於八十七年十一月二十四日在永美加油站攜帶金
    錢交付被害人庚○○時，匆匆一瞥駕駛人之容貌，是否能於八十七年十二月十七
    日案發時清楚指認被告，亦非無疑，自難遽予採取。
五、次查，被告乙○○於八十七年十一月二十一日凌晨一時許，在古坑鄉高野景觀公
    司，因細故與人發生衡突，致受有右額擦傷、左眼結膜下出血、左耳裂傷、左太
    陽穴瘀傷、右膝下瘀擦傷等傷害，此有台灣省立雲林醫院之驗傷診斷書一紙在卷
    可稽，而當時在場之證人張建項及吳耀斌於原審均到庭證稱：被告乙○○當時係
    留七分平頭，此顯與被害人庚○○及證人辛○○於警訊中指稱綁架之歹徒係蓄長
    髮，在特徵上有很大不同。再者，被告因與人發生衡突，除身體受傷外，頭部亦
    受有傷痕，除有上開診斷證明書可證外，復經證人即曾為被告診療之甲○○及丙○○到庭證述屬實，被告是否能於三日後有體力整日開車擄人勒贖已堪質疑，且
    當時被告受有內外傷，至少頭部外觀應尚存有傷痕特徵，被害人庚○○及證人辛○○卻從未指證歹徒有上述傷痕特徵，更啟人疑竇。綜上，被害人庚○○及證人
    辛○○於警訊及偵查中之陳述及證述顯均有瑕疵，即不能作為不利被告之惟一證
    據。
六、再查，被告乙○○於八十七年十一月二十一日凌晨一時許，在古坑鄉高野景觀公
    司，因細故與人發生衡突傷害後，除於當日前往台灣省立雲林醫院驗傷外，並翌
    日即二十二日由證人戊○○載往嘉義縣溪口鄉潭肚寮四之四號萬丹國術館找證人
    丙○○治療，經證人丙○○告知內傷嚴重，建議被告於二日後才服食傷藥，否則
    會嘔吐難止，被告遂兩日後即十一月二十四日上午八時多，再由證人戊○○載往
    證人丙○○處服藥，而於同日上午十時多返家，約十一時多回到雲林縣古坑鄉某
    工寮住處休息，至同日下午四、五時許前往古坑鄉華山證人徐山發家，並曾在證
    人徐山發家中分別打出四通電話予戊○○、李源貴、新營羅正裕等情，並據證人
    戊○○、丙○○、徐山發證述屬實，並有證人徐山發提出之電話公司通聯紀錄在
    卷可稽，是被告此部分所辯自堪採信。
七、綜上所述，被害人庚○○及證人辛○○於警訊及偵查中之陳述及證述既均有瑕疵
    ，自不足遽以作為被告乙○○有罪之裁判基礎，而被告乙○○於警訊及偵查中所
    辯雖有反覆不一之情形，惟揆諸上開判例，亦不得僅以被告之反證不成立，持為
    認定犯罪之論據。此外，復查無其他積極證據足以證明被告乙○○有涉犯違反懲
    治盜匪條例之犯行，被告之犯罪既不能證明，原審因予為被告無罪之諭知。經核
    於法尚無不合，此外又查無其他任何積極之證據，足認被告有上述犯行，因此原
    審以不能證明被告犯罪而諭知無罪之判決，核無不合，檢察官上訴意旨，仍執前
    詞，指摘原判決不當，並無可取，為無理由，應予駁回。
據上論結，應依刑事訴訟法第三百六十八條，判決如主文。
本案經檢察官吳忠賢到庭執行職務。
中    華    民    國      八十九      年      三      月      二十二    日
                                  臺灣高等法院臺南分院刑事第三庭
                                      審判長法官  黃    聰    明
                                            法官  黃    三    哲
                                            法官  林    勝    木
右正本證明與原本無異。
如不服本判決，應於判決送達後十日內向本院提出上訴狀，其未敘述理由者並應於提
出上訴狀後十日內向本院補提理由書（應附繕本)。
                                      法院書記官  吳    秋    賢
中    華    民    國      八十九      年      三      月      二十三    日


司法院資訊處製作；財團法人民間司法改革基金會備份。
